---
title: "Taller 1:Diseño de experimentos"
author: "Sergio Andres Diaz Vera"
date: "`r Sys.Date()`"
output: pdf_document
---

```{r setup, include=FALSE}
knitr::opts_chunk$set(echo = TRUE)
library(xtable)
library(papaja)
library(readxl)
library(dplyr)
library(Hmisc)
library(ggplot2)
library(summarytools)
library(kableExtra)
library(agricolae)
install.packages("aplore3")
library(aplore3)
library(nortest)
library(PerformanceAnalytics)
#install.packages("devtools",dependencies = T)
library(devtools)
library(pwr)
#if (!require('devtools')) install.packages('devtools')
#devtools::install_github('fhernanb/stests', force=TRUE)
vBeta=data.frame(VBeta=c(100,102,130,140,150,160,90,103,95))
vDelta=data.frame(VDelta=c(128,156,100,98,120,160,150,120,129,137,140))
```
# Análisis y Comparación
En un estudio realizado en India en mayo de 2021 se quiería saber si hay diferencia significativa en la carga viral entre personas infectadas con Sars-Cov-2 con la variante beta y la variante delta.

\begin{enumerate} 
 \item Se procede a observar la carga viral entre personas infectadas  con la variante beta y delta
\end{enumerate}

\begin{table}[ht]
\centering
\begin{tabular}{rrrrrrrrrr}
  \hline
 & 1 & 2 & 3 & 4 & 5 & 6 & 7 & 8 & 9 \\ 
  \hline
Variante Beta & 100 & 102 & 130 & 140 & 150 & 160 & 90 & 103 & 95 \\ 
   \hline
\end{tabular}
\end{table}

\begin{table}[ht]
\centering
\begin{tabular}{rrrrrrrrrrrr}
  \hline
 & 1 & 2 & 3 & 4 & 5 & 6 & 7 & 8 & 9 & 10 & 11 \\ 
  \hline
Variante Delta & 128 & 156 & 100 & 98 & 120 & 160 & 150 & 120 & 129 & 137 & 140 \\ 
   \hline
\end{tabular}
\end{table}
### Análisis descriptivo Variante Beta

Es posible observar , aunque con pocos datos , la variante beta posee un comportamiento normal además de no presentar datos atípicos (observado en el boxplot) presentando un sesgo a derecha y colas pesadas.
```{r hist1,echo=F,fig.width=10, fig.height=5}
par(mfrow = c(1, 2))

  hist(vBeta$VBeta, prob = TRUE, main = "Histograma para Variante Beta", ylab = "Densidad",xlab = "Variante Beta")
  x <- seq(min(vBeta$VBeta), max(vBeta$VBeta), length = 40)
  f <- dnorm(x, mean = mean(vBeta$VBeta), sd = sd(vBeta$VBeta))
  lines(x, f, col = "red", lwd = 2)
  
  boxplot(vBeta$VBeta,main="Diagrama de Caja Variante Beta",xlab = "Variante Beta")
```
\newpage

Tabla 1 : Descripción numérica para la variante beta

````{=tex}
\begin{center}
```{r beteatable, echo=FALSE, results='asis'}
descripcion= data.frame(Promedio=mean(vBeta$VBeta),
                         Mediana=median(vBeta$VBeta),
                         Varianza=var(vBeta$VBeta),
                         Desvi.Estandar=sd(vBeta$VBeta),
                         Coef.Variación=sd(vBeta$VBeta)/ mean(vBeta$VBeta)*100,
                         Q1=quantile(vBeta$VBeta,probs=0.25),
                         Q2=quantile(vBeta$VBeta,probs=0.5),
                         Q3=quantile(vBeta$VBeta,probs=0.75),
                         Mínimo=min(vBeta$VBeta),
                         Máximo=max(vBeta$VBeta) )
row.names(descripcion)="Estimaciones"
knitr::kable(t(descripcion),"latex",digits = 2)
```
\end{center}
````
### Análisis descriptivo Variante Delta


Es posible observar , aunque con pocos datos , la variante beta posee un comportamiento normal además de no presentar datos atípicos (observado en el boxplot) presentando simetria.

```{r hist2,echo=F,fig.width=10, fig.height=5}
par(mfrow = c(1, 2))

  hist(vDelta$VDelta, prob = TRUE, main = "Histograma para Variante Delta", ylab = "Densidad",xlab = "Variante Delta")
  x <- seq(min(vDelta$VDelta), max(vDelta$VDelta), length = 40)
  f <- dnorm(x, mean = mean(vDelta$VDelta), sd = sd(vDelta$VDelta))
  lines(x, f, col = "red", lwd = 2)
  
  boxplot(vDelta$VDelta,main="Diagrama de Caja Variante Beta",xlab = "Variante Delta")
```

Tabla 2 : Descripción numérica para la Variante Delta

````{=tex}
\begin{center}
```{r deltatable, echo=FALSE, results='asis'}
descripcion= data.frame(Promedio=mean(vDelta$VDelta),
                         Mediana=median(vDelta$VDelta),
                         Varianza=var(vDelta$VDelta),
                         Desvi.Estandar=sd(vDelta$VDelta),
                         Coef.Variación=sd(vDelta$VDelta)/ mean(vDelta$VDelta)*100,
                         Q1=quantile(vDelta$VDelta,probs=0.25),
                         Q2=quantile(vDelta$VDelta,probs=0.5),
                         Q3=quantile(vDelta$VDelta,probs=0.75),
                         Mínimo=min(vDelta$VDelta),
                         Máximo=max(vDelta$VDelta) )
row.names(descripcion)="Estimaciones"
knitr::kable(t(descripcion),"latex",digits = 2)
```
\end{center}
````
Del análsis descriptivo se observa una diferencia sustancial entre las medias y las varianzas de las personas  infectadas con la variante beta y delta . 

## Test de Normalidad
El test de Shapiro-Wilks plantea la hipótesis nula que una muestra proviene de una distribución normal. Se elige un nivel de significanza, por ejemplo 0,05, y tenemos una hipótesis alternativa que sostiene que la distribución no es normal.

Así:

$$H_0 : X \sim N(\mu,\sigma^2)$$
$$H_1 : X\nsim N(\mu,\sigma^2)$$

Ahora el test Shapiro-Wilks intenta rechazar la hipotesis nula al nivel de significancia y puesto que el tamaño de la muestra para ambos grupos es de menos de 50 individuos se usará  el test de normalidad 
de Shapiro-Wilks al ser el mas potente.

```{r normalT, echo=FALSE}
shapiro.test(vBeta$VBeta)
shapiro.test(vDelta$VDelta)
```

dado los p-value de las pruebas  siendo 0.1469 para el grupo con la variante Beta y 0.6561 el grupo con la variante Delta  , con una significancia de 0.05 es posible decir que no 
existe evidencia para rechazar la hipotesis nula de normalidad para cada grupo . Es decir con una confianza del $95\%$ los grupos se distribuyen aproxiamadamente normal.

## Test de varianzas

Al optener la normalidad de los grupos es posible  realizar la prueba F de comparación de varianzas para grupo normales

```{r var, echo=FALSE}
var.test(x=vBeta$VBeta,y=vDelta$VDelta)
```

El valor p de la prueba es de 0.4653, con una significancia de 0.05 no hay evidencia para rechazar la hipotesis nula de la igualdad de varianzas , es decir con una confianza del $95\%$
los grupos provienen de poblaciones con varianzas iguales.

## Test de Comparación de Medias con Varianzas iguales pero desconocidas

Definamos las variables $X_1=$"cantidad de carga viral en personas infectadas con la variante Beta" y $X_1=$"cantidad de carga viral en personas infectadas con la variante Beta" 
entonces sabemos por los puntos anteriores que $X_1\sim N(\mu_1,\sigma_1^2)$ y $X_2\sim N(\mu_2,\sigma_2^2)$ y además que $\sigma^2_1 = \sigma^2_2$ pero desconocidas , así se plantea el contraste de hipótesis:

$$H_0:\mu_1-\mu_2=0\quad VS \quad H_1:\mu_1-\mu_2\neq0$$ 

para hallar una diferencia significativa entre los grupos de personas infectadas , veamos el estadístico de prueba $$t_c=\frac{\bar{x}_1-\bar{x}_{2}-d_0}{S_p\sqrt{1/n_1+1/n_2}}$$ donde $S_p=\frac{(n_1-1)s_1^2+(n_1-1)s_2^2}{n_1+n_2-2}$
al tener esto en cuenta se usará la prueba para comparación en R
```{r meanT, echo=FALSE}
t.test(vBeta$VBeta,vDelta$VDelta,var.equal = T)
```
puesto que el valor P es de 0.2732 con una significancia del 0.05 no hay evidencai para recahzar la hipótesisi nula de la igualdad de medias ,por lo tanto con una confianza del $95\%$ no existe evidencia significativa para decir que hay una cantidad media de particulas
del virus en la variantes de cada grupo.

## Poder estadśitico y tamaño del efecto

```{r pw, echo=FALSE}
pwr.t2n.test(power = 0.6,sig.level = 0.05,n1 = 9,n2 = 11)
```
El poder de la prueba realizada es de aproximadamente el $85\%$ es decir la probabilidad de rechazar la hipotesis nula cuando esta es falasa. 


El tamaño del efecto representa el grado en que la hipótesis nula es falsa.El efecto de la prueba de medias para grupos independientes es  la de d de cohen calculada de la siguiente manera $$d=\frac{\bar{X}_1-\bar{X}_2}{S_{comun}} $$  donde $S_{comun}=\sqrt{\frac{(n_1-1)s_1^2+(n_2-1)s_2^2}{n_1+n_2-2}}=\sqrt{\frac{(9-1)26.28^2+(11-1)20.61^2}{9+11-2}}=23.3010$


# Regresión Lineal

El conjunto de datos lowbwt contiene información sobre 100 niños nacidos con bajo peso en Boston. Las medidas de presión sistólica están en la columna sbp y los valores de tiempo gestacional en gestage
```{r}
library(readr)
lowbwttext <- read_delim("lowbwt.txt", delim = "\t", escape_double =FALSE, trigresion=lm(data = pesoBajo,sbp~gestate)
summary(regresion)
..........................................................................................................................................................................................................................................






