---
title             : "TRABAJO APLICADO ESTADÍSTICA INFERENCIAL"
shorttitle        : "Analisis ,interpretacion y conclusiones"
author: 
  - name          : "Santiago Cubillos Cruz"
note: |
  Universidad del Rosario   
  
  Facultad de Administración de empresas
  
  Inferencia Estadística
  
  
  Docente: Adriana Paola pachón Gutierrez
bibliography      : ["r-references.bib"]
floatsintext      : no
figurelist        : no
tablelist         : no
footnotelist      : no
linenumbers       : no
mask              : no
draft             : no
documentclass     : "apa6"
classoption       : "man"
output            : papaja::apa6_pdf
---

```{r setup, include = FALSE}
  library(papaja)
  library(readxl)
  library(dplyr)
  library(Hmisc)
  library(ggplot2)
  library(summarytools)
  library(kableExtra)
  library(agricolae)
  library(nortest)
  library(PerformanceAnalytics)
r_refs("r-references.bib")
Base<- read_excel("Base de datos Laboratorio Examen 1.xlsx")
attach(Base)

```

# Introducción

Esta muestra es resultado de la iniciativa de estudiantes de psicología
de la universidad de antioquia para conocer conceptos básicos sobre los
estudiantes que entran a la universidad basándose en la prueba de estado
presentada antes de entrar a la universidad y los resultados del primer
semestre . Se realiza una selección de 11 variables de las 22 variables
en total recogidas.Las variables escogidas se dan de manera natural en
el entendimiento ,y relación de los valores de un examen de estado y la
dedicación durante el semestre .Durante el el presente trabajo
expondremos las principales características del conjunto de datos y
pondremos en juicio algunas de las preguntas presentadas por el equipo
psicológico que tomó la muestra.

# Planteamiento del Problema

¿Existe una relación intrínseca entre las notas obtenidas por los
estudiantes en las pruebas de estado y el promedio del primer semestre?

# Objetivo General

-Identificar las variables que intervienen activamente en la obtención
del puntaje promedio en primer semestre

## Objetivo Especifico

-Analizar las variables y sus relaciones para poder saber si existe una
correlación entre las notas , otras variables y el promedio como
variable respuesta . \newpage

# Definición de Variables

## Variables Cualitativas

Escala Nominal:

```{=tex}
\begin{itemize}

  \item Genero :F-femenino ,M-masculino  
  \item ¿Realiza actividades extracurriculares? :Si , NO
  
\end{itemize}
```
Escala Ordinal:

```{=tex}
\begin{itemize}

  \item Estrato social: "1","2","3","4","5","6"
  \item ¿Repasa los temas vistos en clase? : Nunca, Pocas Veces,Algunas Veces,Casi siempre , Siempre 
  
\end{itemize}
```
## Variables Cuantitativas

Discreta :

```{=tex}
\begin{itemize}

  \item Edad (en años) : mínimo 15 años  y máximo 25 años [razón]
  \item Tiempo de estudio semanal (horas) : mínimo 30 horas y máximo 55 horas [razón]
  \item ¿A cuántas tutorias asistió durante el semestre? : mínimo 1 y máximo 10 [razón]
  
\end{itemize}
```
Continua :

```{=tex}
\begin{itemize}

  \item PUNTAJE MATEMÁTICAS : entre  32 y 55 [razón]
  \item PUNTAJE C. NATURALES : entre 47 y 73 [razón]
  \item PUNTAJE INGLES : entre 37 y 63 [razón]
  \item Promedio Primer Semestre : entre 3.0  y 4.9 [razón]
  
\end{itemize}
```
# Análisis de datos Cuantitativos

Se establecerán las principales características de las variables
cuantitativas encontradas en la investigación .

## Edad (en años)
```{r edad,fig.height=3,echo=FALSE}
titulo="Edad (en años)"
gEdad=ggplot(data=Base ,aes(x=as.factor(`Edad (Años)`), fill=as.factor(`Edad (Años)`)))

gEdad +geom_bar( )+ggtitle(titulo)+theme(plot.title = element_text(hjust = 0.5))+
scale_fill_grey(start = 0.25, end = 0.75)+ theme(legend.position="none")+labs(x="Edad",y="Número de personas")
```
Se observa uniformidad en la cantidad de estudiantes por cada edad
además de que al ser universitarios están entre los 15 y 25 años.
```{r edadBox,fig.height=3,echo=FALSE}
ggplot(data=Base ,aes(x=0, y=`Edad (Años)`))+geom_boxplot()+ggtitle(titulo)+theme(plot.title = element_text(hjust = 0.5))
```

la distribución de los datos parece no tener datos atípicos .

Tabla 1 : Descripción numérica para la variable Edad.

````{=tex}
\begin{center}
```{r edadtable, echo=FALSE, results='asis'}
descripcion=data.frame(Promedio=mean(`Edad (Años)`)
                         ,Mediana=median(`Edad (Años)`),
                         Varianza=var(`Edad (Años)`),
                         SD=sd(`Edad (Años)`),
                         CV=sd(`Edad (Años)`)/ mean(`Edad (Años)`)*100,
                         Q1=quantile(`Edad (Años)`,probs=0.25),
                         Q2=quantile(`Edad (Años)`,probs=0.5),
                         Q3=quantile(`Edad (Años)`,probs=0.75),
                         Minimo=min(`Edad (Años)`),
                         Maximo=max(`Edad (Años)`))
row.names(descripcion)="Datos"
knitr::kable(t(descripcion),"latex",digits = 2)
```
\end{center}
````
CV es menor al 20% la media será una buena medida descriptiva de la
centralidad edad de los estudiantes universitarios.

Tabla 2 : Tabla de frecuencias para la edad

````{=tex}
\begin{center}

```{r edadFrec, echo=FALSE, results='asis'}
lista=hist(`Edad (Años)`,plot=FALSE)
tabFrec=table.freq(lista)

knitr::kable(tabFrec,"latex",digits = 2)

```
\end{center}
````

## Tiempo de estudio semanal (en horas)

```{r tiempo,fig.height=3,echo=FALSE}
titulo="Tiempo de estudio semanal(en horas)"
gVar=ggplot(data=Base ,aes(x=as.factor(`Tiempo de estudio semanal (h)`), fill=as.factor(`Tiempo de estudio semanal (h)`)))

gVar +geom_bar( )+ggtitle(titulo)+theme(plot.title = element_text(hjust = 0.5))+
scale_fill_grey(start = 0.25, end = 0.75)+ theme(legend.position="none")+labs(x="Tiempo de estudio ",y="Número de personas")
```

Se observa uniformidad en la cantidad de tiempo dedicado al estudio por
los estudiantes .

```{r tiempoBox,fig.height=3,echo=FALSE}

ggplot(data=Base ,aes(x=0, y=`Tiempo de estudio semanal (h)`))+geom_boxplot()+ggtitle(titulo)+theme(plot.title = element_text(hjust = 0.5))

```

la distribución de los datos parece no tener datos atípicos . \clearpage

Tabla 3 : Descripción numérica para la variable Tiempo de estudio
semanal.

````{=tex}
\begin{center}
```{r tiempoTable, echo=FALSE, results='asis'}

descripcion=data.frame(Promedio=mean(`Tiempo de estudio semanal (h)`)
                         ,Mediana=median(`Tiempo de estudio semanal (h)`),
                         Varianza=var(`Tiempo de estudio semanal (h)`),
                         SD=sd(`Tiempo de estudio semanal (h)`),
                         CV=sd(`Tiempo de estudio semanal (h)`)/ mean(`Tiempo de estudio semanal (h)`)*100,
                         Q1=quantile(`Tiempo de estudio semanal (h)`,probs=0.25),
                         Q2=quantile(`Tiempo de estudio semanal (h)`,probs=0.5),
                         Q3=quantile(`Tiempo de estudio semanal (h)`,probs=0.75),
                         Minimo=min(`Tiempo de estudio semanal (h)`),
                         Maximo=max(`Tiempo de estudio semanal (h)`))
row.names(descripcion)="Datos"
knitr::kable(t(descripcion),"latex",digits = 2)
```
\end{center}
````

CV es menor al 20% la media será una buena medida descriptiva de la
centralidad del tiempo de estudio semanal de los estudiantes
universitarios.

Tabla 4 : Tabla de frecuencias para el tiempo de estudio semanal (en
horas)

````{=tex}
\begin{center}

```{r tiempoFrec, echo=FALSE, results='asis'}
lista=hist(`Tiempo de estudio semanal (h)`,plot=FALSE,breaks = 8)
tabFrec=table.freq(lista)
knitr::kable(tabFrec,"latex",digits = 2)

```
\end{center}
````

## Número de tutorias

```{r tutorias,fig.height=3,echo=FALSE}
titulo="Número de Tutorias "
gVar=ggplot(data=Base ,aes(x=as.factor(`¿A cuántas tutorias asistió durante el semestre?`), fill=as.factor(`¿A cuántas tutorias asistió durante el semestre?`)))

gVar +geom_bar( )+ggtitle(titulo)+theme(plot.title = element_text(hjust = 0.5))+
scale_fill_grey(start = 0.25, end = 0.75)+ theme(legend.position="none")+labs(x="Número de tutorias ",y="Número de personas")

```

Se observa uniformidad en la cantidad de tiempo dedicado al estudio por
los estudiantes .

```{r tutoriasBox,fig.height=3,echo=FALSE}

ggplot(data=Base ,aes(x=0, y=`¿A cuántas tutorias asistió durante el semestre?`))+geom_boxplot()+ggtitle(titulo)+theme(plot.title = element_text(hjust = 0.5))

```

la distribución de los datos parece no tener datos atípicos . \clearpage

Tabla 5 : Descripción numérica para la variable del número de horas de
estudio

````{=tex}
\begin{center}
```{r tutoriasTable, echo=FALSE, results='asis'}

descripcion=data.frame(Promedio=mean(`¿A cuántas tutorias asistió durante el semestre?`)
                         ,Mediana=median(`¿A cuántas tutorias asistió durante el semestre?`),
                         Varianza=var(`¿A cuántas tutorias asistió durante el semestre?`),
                         SD=sd(`¿A cuántas tutorias asistió durante el semestre?`),
                         CV=sd(`¿A cuántas tutorias asistió durante el semestre?`)/ mean(`¿A cuántas tutorias asistió durante el semestre?`)*100,
                         Q1=quantile(`¿A cuántas tutorias asistió durante el semestre?`,probs=0.25),
                         Q2=quantile(`¿A cuántas tutorias asistió durante el semestre?`,probs=0.5),
                         Q3=quantile(`¿A cuántas tutorias asistió durante el semestre?`,probs=0.75),
                         Minimo=min(`¿A cuántas tutorias asistió durante el semestre?`),
                         Maximo=max(`¿A cuántas tutorias asistió durante el semestre?`))
row.names(descripcion)="Datos"
knitr::kable(t(descripcion),"latex",digits = 2)
```
\end{center}
````

CV es mayor al 20% la media será tan buena medida descriptiva de la
centralidad del número de tutorias que toman los estudiantes
universitarios.

Tabla 6 : Tabla de frecuencias para el número de horas de estudio

````{=tex}
\begin{center}

```{r tutoriaFrec, echo=FALSE, results='asis'}
lista=hist(`¿A cuántas tutorias asistió durante el semestre?`,plot=FALSE,breaks = 8)
tabFrec=table.freq(lista)
knitr::kable(tabFrec,"latex",digits = 2)

```
\end{center}
````

## Puntaje en Matemáticas

```{r math,fig.height=3,echo=FALSE}
titulo="Puntaje en matemáticas"
gVar=ggplot(data=Base ,aes(x=as.factor(`PUNTAJE MATEMÁTICAS`), fill=as.factor(`PUNTAJE MATEMÁTICAS`)))

gVar +geom_bar( )+ggtitle(titulo)+theme(plot.title = element_text(hjust = 0.5))+
scale_fill_grey(start = 0.25, end = 0.75)+ theme(legend.position="none")+labs(x="Puntaje",y="Número de personas")
```

Es observable que el puntaje tiende a acercarse a la media haciendo las
colas menos pesadas .

```{r mathBox,fig.height=3,echo=FALSE}
ggplot(data=Base ,aes(x=0, y=`PUNTAJE MATEMÁTICAS`))+geom_boxplot()+ggtitle(titulo)+theme(plot.title = element_text(hjust = 0.5))
```

la distribución de los datos parece no tener datos atípicos . \clearpage
Tabla 7 : Descripción numérica para el puntaje en matemáticas

````{=tex}
\begin{center}
```{r mathtable, echo=FALSE, results='asis'}

descripcion=data.frame(Promedio=mean(`PUNTAJE MATEMÁTICAS`)
                         ,Mediana=median(`PUNTAJE MATEMÁTICAS`),
                         Varianza=var(`PUNTAJE MATEMÁTICAS`),
                         SD=sd(`PUNTAJE MATEMÁTICAS`),
                         CV=sd(`PUNTAJE MATEMÁTICAS`)/ mean(`PUNTAJE MATEMÁTICAS`)*100,
                         Q1=quantile(`PUNTAJE MATEMÁTICAS`,probs=0.25),
                         Q2=quantile(`PUNTAJE MATEMÁTICAS`,probs=0.5),
                         Q3=quantile(`PUNTAJE MATEMÁTICAS`,probs=0.75),
                         Minimo=min(`PUNTAJE MATEMÁTICAS`),
                         Maximo=max(`PUNTAJE MATEMÁTICAS`))
row.names(descripcion)="Datos"
knitr::kable(t(descripcion),"latex",digits = 2)
```
\end{center}
````

CV es menor al 20% la media será una buena medida descriptiva de la
centralidad del puntaje en matemáticas de los estudiantes
universitarios.

Tabla 8 : Tabla de frecuencias para el puntaje en matemáticas

````{=tex}
\begin{center}

```{r mathFrec, echo=FALSE, results='asis'}
lista=hist(`PUNTAJE MATEMÁTICAS`,plot=FALSE,breaks=6)
tabFrec=table.freq(lista)

knitr::kable(tabFrec,"latex",digits = 2)

```
\end{center}
````

## Puntaje en Ciencias Naturales

```{r nat,fig.height=3,echo=FALSE}
titulo="Puntaje en Ciencias Naturales"
gVar=ggplot(data=Base ,aes(x=as.factor(`PUNTAJE C. NATURALES`), fill=as.factor(`PUNTAJE C. NATURALES`)))

gVar +geom_bar( )+ggtitle(titulo)+theme(plot.title = element_text(hjust = 0.5))+
scale_fill_grey(start = 0.25, end = 0.75)+ theme(legend.position="none")+labs(x="Puntaje",y="Número de personas")
```

Es observable que el puntaje tiende a acercarse a la media haciendo las
colas menos pesadas .

```{r nathBox,fig.height=3,echo=FALSE}
ggplot(data=Base ,aes(x=0, y=`PUNTAJE C. NATURALES`))+geom_boxplot()+ggtitle(titulo)+theme(plot.title = element_text(hjust = 0.5))
```

la distribución parece ser apuntada a la media y posee datos atípicos .
\clearpage Tabla 9 : Descripción numérica para el puntaje en ciencias
naturales

````{=tex}
\begin{center}
```{r nattable, echo=FALSE, results='asis'}

descripcion=data.frame(Promedio=mean(`PUNTAJE C. NATURALES`)
                         ,Mediana=median(`PUNTAJE C. NATURALES`),
                         Varianza=var(`PUNTAJE C. NATURALES`),
                         SD=sd(`PUNTAJE C. NATURALES`),
                         CV=sd(`PUNTAJE C. NATURALES`)/ mean(`PUNTAJE C. NATURALES`)*100,
                         Q1=quantile(`PUNTAJE C. NATURALES`,probs=0.25),
                         Q2=quantile(`PUNTAJE C. NATURALES`,probs=0.5),
                         Q3=quantile(`PUNTAJE C. NATURALES`,probs=0.75),
                         Minimo=min(`PUNTAJE C. NATURALES`),
                         Maximo=max(`PUNTAJE C. NATURALES`))
row.names(descripcion)="Datos"
knitr::kable(t(descripcion),"latex",digits = 2)
```
\end{center}
````

CV es menor al 20% la media será una buena medida descriptiva de la
centralidad del puntaje en ciencias naturales de los estudiantes
universitarios cabe notar la poca variación de los datos frente a la
media aunque existen valores atípicos.

Tabla 10 : Tabla de frecuencias para el puntaje en ciencias naturales

````{=tex}
\begin{center}

```{r natFrec, echo=FALSE, results='asis'}
lista=hist(`PUNTAJE C. NATURALES`,plot=FALSE,breaks=6)
tabFrec=table.freq(lista)

knitr::kable(tabFrec,"latex",digits = 2)

```
\end{center}
````

## Puntaje en Inglés

```{r ing,fig.height=3,echo=FALSE}
titulo="Puntaje en inglés"
gVar=ggplot(data=Base ,aes(x=as.factor(`PUNTAJE INGLES`), fill=as.factor(`PUNTAJE INGLES`)))

gVar +geom_bar( )+ggtitle(titulo)+theme(plot.title = element_text(hjust = 0.5))+
scale_fill_grey(start = 0.25, end = 0.75)+ theme(legend.position="none")+labs(x="Puntaje",y="Número de personas")
```

Es observable que e puntaje tiende a acercarse a la media haciendo las
colas menos pesadas .

```{r inghBox,fig.height=3,echo=FALSE}
ggplot(data=Base ,aes(x=0, y=`PUNTAJE INGLES`))+geom_boxplot()+ggtitle(titulo)+theme(plot.title = element_text(hjust = 0.5))
```

la distribución parece ser apuntada a la media y no posee datos atípicos.
. \clearpage Tabla 11 : Descripción numérica para el puntaje en inglés

````{=tex}
\begin{center}
```{r ingtable, echo=FALSE, results='asis'}

descripcion=data.frame(Promedio=mean(`PUNTAJE INGLES`)
                         ,Mediana=median(`PUNTAJE INGLES`),
                         Varianza=var(`PUNTAJE INGLES`),
                         SD=sd(`PUNTAJE INGLES`),
                         CV=sd(`PUNTAJE INGLES`)/ mean(`PUNTAJE INGLES`)*100,
                         Q1=quantile(`PUNTAJE INGLES`,probs=0.25),
                         Q2=quantile(`PUNTAJE INGLES`,probs=0.5),
                         Q3=quantile(`PUNTAJE INGLES`,probs=0.75),
                         Minimo=min(`PUNTAJE INGLES`),
                         Maximo=max(`PUNTAJE INGLES`))
row.names(descripcion)="Datos"
knitr::kable(t(descripcion),"latex",digits = 2)
```
\end{center}
````

CV es menor al 20% la media será una buena medida descriptiva del
puntaje en inglés de los estudiantes universitarios cabe notar la poca
variación de los datos frente a la media .

Tabla 12 : Tabla de frecuencias para el puntaje en inglés

````{=tex}
\begin{center}

```{r ingFrec, echo=FALSE, results='asis'}
lista=hist(`PUNTAJE INGLES`,plot=FALSE,breaks=6)
tabFrec=table.freq(lista)

knitr::kable(tabFrec,"latex",digits = 2)

```
\end{center}
````

## Promedio del Primer Semestre

```{r pro,fig.height=3,echo=FALSE}
titulo="Promedio del Primer Semestre "

gVar=ggplot(data=Base ,aes(x=`Promedio Primer Semestre`))

gVar +geom_histogram()+ggtitle(titulo)+theme(plot.title = element_text(hjust = 0.5))+
scale_fill_grey(start = 0.25, end = 0.75)+ theme(legend.position="none")+labs(x="Puntaje",y="Número de personas")
```

Es observable que el puntaje tiende a acercarse a la media haciendo las
colas menos pesadas .

```{r proBox,fig.height=3,echo=FALSE}
ggplot(data=Base ,aes(x=0, y=`Promedio Primer Semestre`))+geom_boxplot()+ggtitle(titulo)+theme(plot.title = element_text(hjust = 0.5))
```

la distribución parece ser apuntada a dos puntos de acumulación y posee
algunos valores atípicos. \clearpage Tabla 13 : Descripción numérica
para el promedio del primer semestre

````{=tex}
\begin{center}
```{r protable, echo=FALSE, results='asis'}

descripcion=data.frame(Promedio=mean(`Promedio Primer Semestre`)
                         ,Mediana=median(`Promedio Primer Semestre`),
                         Varianza=var(`Promedio Primer Semestre`),
                         SD=sd(`Promedio Primer Semestre`),
                         CV=sd(`Promedio Primer Semestre`)/ mean(`Promedio Primer Semestre`)*100,
                         Q1=quantile(`Promedio Primer Semestre`,probs=0.25),
                         Q2=quantile(`Promedio Primer Semestre`,probs=0.5),
                         Q3=quantile(`Promedio Primer Semestre`,probs=0.75),
                         Minimo=min(`Promedio Primer Semestre`),
                         Maximo=max(`Promedio Primer Semestre`))
row.names(descripcion)="Datos"
knitr::kable(t(descripcion),"latex",digits = 2)
```
\end{center}
````

CV es menor al 20% la media será una buena medida descriptiva del
promedio del primer semestre de los estudiantes universitarios cabe
notar la poca variación de los datos frente a la media .

Tabla 14 : Tabla de frecuencias para el promedio del primer semestre

````{=tex}
\begin{center}

```{r proFrec, echo=FALSE, results='asis'}
lista=hist(`Promedio Primer Semestre`,plot=FALSE,breaks=6)
tabFrec=table.freq(lista)
knitr::kable(tabFrec,"latex",digits = 2)

```
\end{center}
````

\clearpage

# Intervalos De Confianza

## Intervalos para la media

Edad (en años) : mínimo 15 años y máximo 25 años [razón]

```{r tEdad, echo=FALSE}
  t.test(x=`Edad (Años)`, conf.level = 0.95)$conf.int
```

Interpretación: al extraer 100 veces la muestra cada una con 221
individuos , se espera que aproximadamente 95 de estas muestras tendrán
una media de edad entre los 19.7 años y 20.6 años.


Tiempo de estudio semanal (horas) : mínimo 30 horas y máximo 55 horas
[razón]

```{r tEstudio, echo=FALSE}
  t.test(Base$`Tiempo de estudio semanal (h)`, y = NULL,
       alternative = c("two.sided"),
       mu = 0, paired = FALSE, var.equal = FALSE,
       conf.level = 0.95)$conf.int
```

Interpretación: al extraer 100 veces la muestra cada una con 221
individuos , se espera que aproximadamente 95 de estas muestras tendrán
una media para el tiempo de estudio semanal entre 42 y 44 horas cabe
aclarar que la distribución del tiempo semanal resulto aproximadamente
uniforme .
\newpage
¿A cuántas tutorias asistió durante el semestre? : mínimo 1 y máximo 10
[razón]

```{r tTuto, echo=FALSE}
  t.test(Base$`¿A cuántas tutorias asistió durante el semestre?`, y = NULL,
       alternative = c("two.sided"),
       mu = 0, paired = FALSE, var.equal = FALSE,
       conf.level = 0.95)$conf.int
```

Interpretación: al extraer 100 veces la muestra cada una con 221
individuos , se espera que aproximadamente 95 de estas muestras tendrán
una media para el número de tutorias semanales entre 5 horas y 6 horas
de tutorias

PUNTAJE MATEMÁTICAS : entre 32 y 55 [razón]

```{r tMath, echo=FALSE}
  t.test(Base$`PUNTAJE MATEMÁTICAS`, y = NULL,
       alternative = c("two.sided"),
       mu = 0, paired = FALSE, var.equal = FALSE,
       conf.level = 0.95)$conf.int
```

Interpretación: al extraer 100 veces la muestra cada una con 221
individuos , se espera que aproximadamente 95 de estas muestras tendrán
una nota media entre 41.61 y 42.25



PUNTAJE C. NATURALES : entre 47 y 73 [razón]

```{r tCien, echo=FALSE}
    t.test(Base$`PUNTAJE C. NATURALES`, y = NULL,
       alternative = c("two.sided"),
       mu = 0, paired = FALSE, var.equal = FALSE,
       conf.level = 0.95)$conf.int
```

Interpretación: al extraer 100 veces la muestra cada una con 221
individuos , se espera que aproximadamente 95 de estas muestras tendrán
una nota media entre 62 y 63.33
\newpage
PUNTAJE INGLES : entre 37 y 63 [razón]

```{r tIngles, echo=FALSE}
  t.test(Base$`PUNTAJE INGLES`, y = NULL,
       alternative = c("two.sided"),
       mu = 0, paired = FALSE, var.equal = FALSE,
       conf.level = 0.95)$conf.int
```

Interpretación: al extraer 100 veces la muestra cada una con 221
individuos , se espera que aproximadamente 95 de estas muestras tendrán
una nota media entre 50.14 y 51.45


Promedio Primer Semestre : entre 3.0 y 4.9 [razón]

```{r tProm, echo=FALSE}
    t.test(Base$`Promedio Primer Semestre`, y = NULL,
       alternative = c("two.sided"),
       mu = 0, paired = FALSE, var.equal = FALSE,
       conf.level = 0.95)$conf.int
```

Interpretación: al extraer 100 veces la muestra cada una con 221
individuos , se espera que aproximadamente 95 de estas muestras tendrán
una nota media del promedio general del primer semestre entre 3.59 y
3.71 
\newpage

## Intervalo de confianza para la proporción

Se desea obtener un intervalo de confianza para la proporción de los estudiantes que 
tienen mas de 4 , recordemos que :
$$
IC_{1-\alpha}(p)=[\hat p \mp z_{\frac{\alpha}{2}}\sqrt{\frac{\hat p (1-\hat p)}{n}}]
$$
entonces el intervalo será  :

$$
IC_{1-\alpha}(p)=[0.25\mp 1.96 *\sqrt{\frac{0.25*0.75}{220}}]=(0.1927803,0.3072197)
$$
```{r invp, include=FALSE,echo=FALSE}
#pEstu=sum(`Promedio Primer Semestre`>4)/length(`Promedio Primer Semestre`)

#pEstu-1.96*sqrt(0.25*0.75/220)
#pEstu+1.96*sqrt(0.25*0.75/220)
#z=(0.253-0.25)/sqrt(0.25*0.75/length(`Promedio Primer Semestre`))
#qnorm(0.975)
#pnorm(0.1276,lower.tail = F)
```
Interpretación:al extraer 100 veces la muestra cada una con 221
individuos , se espera que aproximadamente 95 de estas muestras tendrán
una proporción para las personas que obtiene una nota por encima entre 19.28% y 
30.72%

## Intervalo de confianza para la varianza 

estimamos un intervalo de confianza para la varianza de la nota promedio .
```{r}
#if (!require('devtools')) install.packages('devtools')
#devtools::install_github('fhernanb/stests', force=TRUE)
#install.packages("stests")
require(stests)  # Para cargar el paquete
res <- stests::var.test(x=Base$`Promedio Primer Semestre`, conf.level=0.95)
res$conf.int
```
Interpretación:al extraer 100 veces la muestra cada una con 221
individuos , se espera que aproximadamente 95 de estas muestras tendrán
varianza entre 0.155  y 0.2257
\newpage

# Pruebas de Bondad de Ajuste (Chi-cuadrado)

Para la prueba de independencia Chi-cuadrado se considerada la hipótesis
nula:

$$
\left\{
\begin{array}{ll}
H_{0}: &  \text{las variables son independendientes}\\
H_{1}: & \text{las variables son dependientes}
\end{array}
\right.
$$

## Género-Estrato Social

Se observa la relación entre el género y el estrato social

````{=tex}
\begin{center}

```{r chi21, echo=FALSE, results='asis'}
generoEstrato=t(table( as.factor(`Estrato social`),Género))
knitr::kable(generoEstrato,"latex",digits = 2)
chisq.test(generoEstrato)
```
\end{center}
````

la prueba chi-cuadrado nos da un p-valor de 0.9208 , para un nivel de
significancia del $\alpha =0.05$ no hay evidencia estadística para
rechazar $H_o$ , es decir el género y el estrato social son
independientes

## Actividades extracurriculares - Repaso de temas

Se observa la relación entre el realizar actividades extracurriculares y
la pregunta "¿repasa usted los temas vistos en clase?"

````{=tex}
\begin{center}

```{r chi22, echo=FALSE, results='asis'}
extraRepaso=t(table( Base$`¿Realiza actividades extracurriculares?`,Base$`¿Repasa los temas vistos en clase?`))
knitr::kable(extraRepaso,"latex",digits = 2)
chisq.test(extraRepaso)
```
\end{center}
````

la prueba chi-cuadrado nos da un p-valor de 0.1622 , para un nivel de
significancia del $\alpha =0.05$ no hay evidencia estadística para
rechazar $H_o$ , es decir el realizar actividades extracurriculares y la
pregunta "¿repasa usted los temas vistos en clase?" son independientes

## Estrato Social - actividades extracurriculares

Se observa la relación entre el estrato social y el realizar actividades
extracurriculares

````{=tex}
\begin{center}

```{r chi23, echo=FALSE, results='asis'}
estratoExtra=t(table( Base$`Estrato social`,Base$`¿Realiza actividades extracurriculares?`))
knitr::kable(estratoExtra,"latex",digits = 2)
chisq.test(estratoExtra)
```
\end{center}
````

la prueba chi-cuadrado nos da un p-valor de 0.9064 , para un nivel de
significancia del $\alpha =0.05$ no hay evidencia estadística para
rechazar $H_o$ , es decir el estrato social y el realizar actividades
extracurriculares son independientes.

\clearpage

# Pruebas de Normalidad

Para la prueba de normalidad se considerada la hipótesis nula:

$$
\left\{
\begin{array}{ll}
H_{0}: &  \text{La variable tiene distribución Normal}\\
H_{1}: & \text{las variables no tiene distribución normal}
\end{array}
\right.
$$ 
puesto que la muestra es de 220 datos se usará el test mas potente
que es el test de kolmogorov-smirnof en su variante el test de Lilie
efors

## Prueba para la edad

````{=tex}
\begin{center}

```{r norm, echo=FALSE, results='asis'}

lillie.test(`Edad (Años)`)

```
\end{center}
````

Existe evidencia para rechazar $H_0$ , con un nivel de significancia de
$\alpha=0.05$ hay evidencia estadística para apoyar que la variable Edad
no se distribuye de maneral normal .

## Prueba para Tiempo de estudio semanal

````{=tex}
\begin{center}

```{r norm2, echo=FALSE, results='asis'}

lillie.test(`Tiempo de estudio semanal (h)`)

```
\end{center}
````

Existe evidencia para rechazar $H_0$ , con un nivel de significancia de
$\alpha=0.05$ hay evidencia estadística para apoyar que la variable
Tiempo de estudio semanal no se distribuye de manera normal .

\clearpage

## Prueba para el número de tutorias

````{=tex}
\begin{center}

```{r norm3, echo=FALSE, results='asis'}

lillie.test(`¿A cuántas tutorias asistió durante el semestre?`)

```
\end{center}
````

Existe evidencia para rechazar $H_0$ , con un nivel de significancia de
$\alpha=0.05$ hay evidencia estadística para apoyar que la variable
número de tutorias no se distribuye de manera normal .

## Prueba para el Puntaje en matemáticas

````{=tex}
\begin{center}
```{r norm4, echo=FALSE, results='asis'}

lillie.test(`PUNTAJE MATEMÁTICAS`)
shapiro.test(`PUNTAJE MATEMÁTICAS`)
```
\end{center}
````

Existe evidencia para rechazar $H_0$ , con un nivel de significancia de
$\alpha=0.05$ hay evidencia estadística para apoyar que la variable
Puntaje en matemáticas no se distribuye de manera normal .

## Prueba para el Puntaje en Inglés

````{=tex}
\begin{center}
```{r norm5, echo=FALSE, results='asis'}

lillie.test(`PUNTAJE INGLES`)
shapiro.test(`PUNTAJE INGLES`)
```
\end{center}
````

Existe evidencia para rechazar $H_0$ , con un nivel de significancia de
$\alpha=0.05$ hay evidencia estadística para apoyar que la variable
Puntaje en Inglés no se distribuye de manera normal .

## Prueba para el Puntaje en Ciencias Naturales

````{=tex}
\begin{center}
```{r norm6, echo=FALSE, results='asis'}

lillie.test(`PUNTAJE C. NATURALES`)
shapiro.test(`PUNTAJE C. NATURALES`)
```
\end{center}
````

Existe evidencia para rechazar $H_0$ , con un nivel de significancia de
$\alpha=0.05$ hay evidencia estadística para apoyar que la variable
Puntaje en Ciencias Naturales no se distribuye de manera normal .

## Prueba para el Promedio en el Primer Semestre

````{=tex}
\begin{center}

```{r norm7, echo=FALSE, results='asis'}

lillie.test(`Promedio Primer Semestre`)

```
\end{center}
````

Existe evidencia para rechazar $H_0$ , con un nivel de significancia de
$\alpha=0.05$ hay evidencia estadística para apoyar que la variable
Promedio en el primer semestre no se distribuye de manera normal.

\clearpage

# Planteamiento de hipótesis

## Hipótesis estadística para la media:

El personal de estudios psicologicos desea saber si el promedio en
matemáticas para los chicos de primer semestre es capaz de superar el
humbral general que es de 42 puntos.

realizaremos la prueba de hipótesis para una media para la variable
puntuación en matemáticas :

$$
\left\{
\begin{array}{ll}
H_{0}: &  \mu\leq 42\\
H_{1}: & \mu> 42
\end{array}
\right.
$$ los datos obtenidos son los siguientes:

$n=220, \bar{X}=42.26 ,S_x=4.84$ para el estadístico de prueba se tendrá
que :

$$T= \frac{\overline{X}-\mu_{0}}{ \frac{S_X}{\sqrt{n}} }$$

```{r testm, echo=FALSE}
sol.test=t.test(`PUNTAJE MATEMÁTICAS`,mu=42,alternative="greater",conf.level=0.95)
sol.test
```

La prueba nos arroja un valor p de 0.2141 , con una significancia de
$\alpha=0.05$ no se reachaza $H_0$ es decir el valor de la media
poblacional de la puntuación en matemáticas no supera el humbral.

## Hipótesis estadística para la proporción :

el equipo psicologico de la universidad sugiere que tan solo el 25% de
los estudiantes poseen una nota superior a 4.0

planteamos la hipótesis :

$$
\left\{
\begin{array}{ll}
H_{0}: &  p\leq 0.25\\
H_{1}: &  p> 0.25
\end{array}
\right.
$$ donde $p$ es la proporción de estudiantes que tiene 4 o mas en el
semestre .

puesto que $np>5$ , $nq>5$ y $n>30$ es posible realizar la aproximación
de la binomial a la normal .

```{r testp, include=FALSE}
pEstu=sum(`Promedio Primer Semestre`>4)/length(`Promedio Primer Semestre`)
z=(0.253-0.25)/sqrt(0.25*0.75/length(`Promedio Primer Semestre`))
pnorm(0.1276,lower.tail = F)
```

la proporción muestral es de $\hat{p}=0.253$ y $n=220$ entonces usando
el estadsítico de prueba\
$$Z*= \frac{\overline{p} - p}{\sqrt{\frac{p(1-p)}{n}}}=0.10276$$
hallamos el valor p:

$$ p-val=P(Z\geq Z*)=P(Z\geq 0.10276)=0.4492328$$ para un p-valor menor
o cercano no existe evidencia para rechazar $H_0$s , con una
significancia del $\alpha=0.05$ es decir el valor de la proporción es
igual o menor a 0.25.

\clearpage

## Hipótesis estadística para la diferencia de medias :

el equipo en psicologia desea saber si hay un diferencia significativa
entre el promedio de primer semestre de las personas que si realizaron
actividades curriculares y las que no .

planteamos la prueba de hipótesis :

$$
\left\{
\begin{array}{ll}
H_{0}: &  \mu_{si}-\mu_{no}= 0\\
H_{1}: &   \mu_{si}-\mu_{no}\neq 0
\end{array}
\right.
$$

primero realizamos el test para comparar varianzas :

```{r testmm, echo=FALSE}
mSi=filter(Base,`¿Realiza actividades extracurriculares?`=="SI")
mNO=filter(Base,`¿Realiza actividades extracurriculares?`=="NO")

var.test(mSi$`Promedio Primer Semestre`,mNO$`Promedio Primer Semestre`)
```

con un pvalor de 0.6768 no se rechaza $H_0$ , es decir las varianzas son
iguales .

\clearpage

Realizamos el test de muestras no pareadas y varianzas iguales :

```{r testvar, echo=FALSE}
mSi=filter(Base,`¿Realiza actividades extracurriculares?`=="SI")
mNO=filter(Base,`¿Realiza actividades extracurriculares?`=="NO")

t.test(x=mSi$`Promedio Primer Semestre`, y=mNO$`Promedio Primer Semestre`, alternative="two.sided", mu=0, 
       paired=FALSE, var.equal=TRUE, conf.level=0.95)
```

Existe evidencia estadística para no rechazar $H_0$ , pues el p-valor es
ded 0.8125 es demasiado alto para el valor de $\alpha=0.05$ entonces no
hay diferencia significativa entre las medias de las personas que
realizan actividades extracurriculares .

\newpage

# Regresión Lineal Simple y Múltiple

## Análisis de Correlación

Es deseable observar un diagrama de correlaciones para ver la posibles
relaciones entre las varaibles y así mismo tener en cuenta las posibles
predicciones.

```{r corr, echo=FALSE,warning=FALSE}

baseCuanti=Base[,c(3,4,5,6,7,10,11)]
library(GGally)
ggpairs(baseCuanti, lower = list(continuous = "smooth"),
        diag = list(continuous = "barDiag"), axisLabels = "none")

```

existe una correlación leve entre el puntaje en matemáticas y el número
de horas empleadas en el estudio esta es positiva .También encontramos
una relación fuerte y positiva entre el número de horas de estudio y el
promedio , esto es explicable ya que mayor número de horas se emplee
mayor será la nota alcanzada . \clearpage

## Regresión Lineal Simple.

Después de observar una relación fuerte entre el número de horas de
estudio y el promedio se desea saber que tan buena es la predicción de
las horas de estudio para el promedio general.

Se plantea el modelo de regresión de la siguiente manera $$
(promedio)_i=\beta_0+\beta_1(Num.Horas)_i+\epsilon$$ donde la estimación
de los valores será :

```{r}
regresion=lm(Base$`Promedio Primer Semestre`~Base$`Tiempo de estudio semanal (h)`,data = Base)
plot(x=Base$`Tiempo de estudio semanal (h)`,y=Base$`Promedio Primer Semestre`,xlab="Horas estudio Semanal",ylab = "Promedio")
abline(regresion)
summary(regresion)
```

entonces el modelo estimado será
$$ (promedio)_i=1.60647+0.04747(Num.Horas)_i$$ es decir por cada unidad
que cambia en el número de horas la nota promedio aumenta en 0.04747
unidades y cuando se da que no hay que no hay horas de estudio la nota
promedio estimada será de 1.6.

Es posbible observar la relación bien definida y ademas de causalidad
donde el modelo propuesto es capaz de explicar el 70.36% de la variación
en la nota promedio.

\newpage

## Regresión Lineal Múltiple

Observando las correlaciones entre las variables y las posibles
explicaciones unilaterales

procederemos a hacer la selccción del mejor modelo por el proceso de
Stepwise

```{r}
regresionMultiple=lm(data=Base,formula=Base$`Promedio Primer Semestre`~.)
step(object = regresionMultiple, direction = "backward", trace = 1)
```
Es posible observar que el mejor modelo que se puede tener es el modelo lineal planteado anteriormente.

\newpage 

# ANOVA (Análisis de la varianza)

Primero observemos como se comporta la relación entre el promedio del
primer semestre y el estrato social

```{r}
boxplot(Base$`Promedio Primer Semestre`~Base$`Estrato social`)
```

```{r}
regreAnova=lm(Base$`Promedio Primer Semestre`~Base$`Estrato social`)
aov(regreAnova)
```
podemos ver que se NO se rechaza la hipotésis nula de la igualdad de medias , por lo tanto 
el estrato social no influye en el promedio de manera significativa.

# Conclusiones

Es posible concluir que las notas de las pruebas icfes no son útiles para precedir el promedio de
los estudiantes que entran a a facultad de psicologia , sin embargo en la busqueda a la respuesta de este interrogante encontramos una relación entre el número de horas dedicacas al estudio y el incremento dela nota promedio de los estudiantes . Además , se encontró un modelo para poder precedicir con una acertividad del 70% aproximadamente.

# References

```{=tex}
\begingroup
\setlength{\parindent}{-0.5in}
\setlength{\leftskip}{0.5in}
```
Hernández, F. (2021, 26 julio). Manual de R. R manual.
<https://fhernanb.github.io/Manual-de-R/>

Sancho, R. S. (2020). filter() \| Programación en R. R.
<https://rsanchezs.gitbooks.io/rprogramming/content/chapter9/filter.html>

RPubs - Contrastes de hipÃ3tesis en R. (2018, 25 abril). Hipotesis.
<https://rpubs.com/Jo_/contrastes_hipotesis_ttest>

RPubs - Analisis_Univariable. (2014, 27 octubre). Analisis.
<https://rpubs.com/dsulmont/37910>

RPubs - 3.3.2. Tablas de frecuencias agrupadas en R. (2021, 29 junio).
tablas. <https://rpubs.com/hllinas/R_Tablas_agrupadas>

27 R Markdown \| \_main.utf8. (2020). Rmarkdown.
<https://es.r4ds.hadley.nz/r-markdown.html>

Zhu, H. (2021, 19 febrero). Create Awesome HTML Table with knitr::kable
and kableExtra. tabla.
<https://cran.r-project.org/web/packages/kableExtra/vignettes/awesome_table_in_html.html#Position>

::: {#refs custom-style="Bibliography"}
:::

```{=tex}
\endgroup
```
