---
title: "Taller 1:Diseño de experimentos"
author: "Sergio Andres Diaz Vera"
date: "`r Sys.Date()`"
output: pdf_document
---

```{r setup, include=FALSE}
knitr::opts_chunk$set(echo = TRUE)
library(xtable)
library(papaja)
library(readxl)
library(dplyr)
library(Hmisc)
library(ggplot2)
library(summarytools)
library(kableExtra)
library(agricolae)
library(nortest)
library(PerformanceAnalytics)
#install.packages("devtools",dependencies = T)
library(devtools)
#if (!require('devtools')) install.packages('devtools')
#devtools::install_github('fhernanb/stests', force=TRUE)
vBeta=data.frame(VBeta=c(100,102,130,140,150,160,90,103,95))
vDelta=data.frame(VDelta=c(128,156,100,98,120,160,150,120,129,137,140))
```
# Análisis y Comparación
En un estudio realizado en India en mayo de 2021 se quiería saber si hay diferencia significativa en la carga viral entre personas infectadas con Sars-Cov-2 con la variante beta y la variante delta.

\begin{enumerate} 
 \item Se procede a observar la carga viral entre personas infectadas  con la variante beta y delta
\end{enumerate}

\begin{table}[ht]
\centering
\begin{tabular}{rrrrrrrrrr}
  \hline
 & 1 & 2 & 3 & 4 & 5 & 6 & 7 & 8 & 9 \\ 
  \hline
Variante Beta & 100 & 102 & 130 & 140 & 150 & 160 & 90 & 103 & 95 \\ 
   \hline
\end{tabular}
\end{table}

\begin{table}[ht]
\centering
\begin{tabular}{rrrrrrrrrrrr}
  \hline
 & 1 & 2 & 3 & 4 & 5 & 6 & 7 & 8 & 9 & 10 & 11 \\ 
  \hline
Variante Delta & 128 & 156 & 100 & 98 & 120 & 160 & 150 & 120 & 129 & 137 & 140 \\ 
   \hline
\end{tabular}
\end{table}
### Análisis descriptivo Variante Beta

Es posible observar , aunque con pocos datos , la variante beta posee un comportamiento normal además de no presentar datos atípicos (observado en el boxplot) presentando un sesgo a derecha y colas pesadas.
```{r hist1,echo=F,fig.width=10, fig.height=5}
par(mfrow = c(1, 2))

  hist(vBeta$VBeta, prob = TRUE, main = "Histograma para Variante Beta", ylab = "Densidad",xlab = "Variante Beta")
  x <- seq(min(vBeta$VBeta), max(vBeta$VBeta), length = 40)
  f <- dnorm(x, mean = mean(vBeta$VBeta), sd = sd(vBeta$VBeta))
  lines(x, f, col = "red", lwd = 2)
  
  boxplot(vBeta$VBeta,main="Diagrama de Caja Variante Beta",xlab = "Variante Beta")
```
\newpage

Tabla 1 : Descripción numérica para la variante beta

````{=tex}
\begin{center}
```{r beteatable, echo=FALSE, results='asis'}
descripcion= data.frame(Promedio=mean(vBeta$VBeta),
                         Mediana=median(vBeta$VBeta),
                         Varianza=var(vBeta$VBeta),
                         Desvi.Estandar=sd(vBeta$VBeta),
                         Coef.Variación=sd(vBeta$VBeta)/ mean(vBeta$VBeta)*100,
                         Q1=quantile(vBeta$VBeta,probs=0.25),
                         Q2=quantile(vBeta$VBeta,probs=0.5),
                         Q3=quantile(vBeta$VBeta,probs=0.75),
                         Mínimo=min(vBeta$VBeta),
                         Máximo=max(vBeta$VBeta) )
row.names(descripcion)="Estimaciones"
knitr::kable(t(descripcion),"latex",digits = 2)
```
\end{center}
````
### Análisis descriptivo Variante Delta


Es posible observar , aunque con pocos datos , la variante beta posee un comportamiento normal además de no presentar datos atípicos (observado en el boxplot) presentando simetria.

```{r hist2,echo=F,fig.width=10, fig.height=5}
par(mfrow = c(1, 2))

  hist(vDelta$VDelta, prob = TRUE, main = "Histograma para Variante Delta", ylab = "Densidad",xlab = "Variante Delta")
  x <- seq(min(vDelta$VDelta), max(vDelta$VDelta), length = 40)
  f <- dnorm(x, mean = mean(vDelta$VDelta), sd = sd(vDelta$VDelta))
  lines(x, f, col = "red", lwd = 2)
  
  boxplot(vDelta$VDelta,main="Diagrama de Caja Variante Beta",xlab = "Variante Delta")
```

Tabla 2 : Descripción numérica para la Variante Delta

````{=tex}
\begin{center}
```{r deltatable, echo=FALSE, results='asis'}
descripcion= data.frame(Promedio=mean(vDelta$VDelta),
                         Mediana=median(vDelta$VDelta),
                         Varianza=var(vDelta$VDelta),
                         Desvi.Estandar=sd(vDelta$VDelta),
                         Coef.Variación=sd(vDelta$VDelta)/ mean(vDelta$VDelta)*100,
                         Q1=quantile(vDelta$VDelta,probs=0.25),
                         Q2=quantile(vDelta$VDelta,probs=0.5),
                         Q3=quantile(vDelta$VDelta,probs=0.75),
                         Mínimo=min(vDelta$VDelta),
                         Máximo=max(vDelta$VDelta) )
row.names(descripcion)="Estimaciones"
knitr::kable(t(descripcion),"latex",digits = 2)
```
\end{center}
````
Del análsis descriptivo 

```{r pressure, echo=FALSE}
boxplot(vBeta,vDelta)
```

Note that the `echo = FALSE` parameter was added to the code chunk to prevent printing of the R code that generated the plot.
